最高法院刑事判決　　　　　　　　　　　　　　　八十八年度台上字第五八三二號
　　上　訴　人　甲○○
　　選任辯護人　張慶宗律師
右上訴人因殺人未遂案件，不服台灣高等法院台中分院中華民國八十八年八月十八日
第二審判決（八十八年度上訴字第八一九號，起訴案號：台灣彰化地方法院檢察署八
十五年度偵字第三六四七號），提起上訴，本院判決如左：
    主  文
原判決撤銷，發回台灣高等法院台中分院。
    理  由
本件原判決認定共同被告陳冠庭（已判決論處罪刑確定）於民國八十四年三、四月間
，未經許可，在高速公路西螺交流道附近，自宋朝琴處收受具有殺傷力如原判決附表
所示之手槍、霰彈長槍、制式子彈、制式霰彈而無故持有之。至八十四年十二月十七
日上午二時許，上訴人甲○○與陳冠庭及共同被告黃昱銜、李慶春（均已判決論處罪
刑確定）共四人，在彰化縣員林鎮○○○街三五九號利百代ＫＴＶ酒店內，因同在該
店內消費之吳宗頻誤認上訴人隨行之女友係該店之服務生，乃摸該女頭髮，引起上訴
人及陳冠庭等人不滿，雙方發生衝突，繼而與吳宗頻及其同行之李義昌等人互毆，陳
冠庭、黃昱銜受傷，上訴人與陳冠庭、黃昱銜、李慶春更加憤恨，乃基於共同之犯意
聯絡，欲利用陳冠庭持有之上開槍、彈報復吳宗頻，查訪後認吳宗頻持有彰化縣埔心
鄉○○路○段六號知名度ＫＴＶ之股份，乃於八十五年一月一日上午二時許，由上訴
人打電話至該店欲找吳宗頻，電話由該店總經理曹培智接聽，答以吳宗頻未在該店吃
喝，二十分鐘後，上訴人親至該店詢問曹培智：「吳宗頻是否為該店股東﹖」曹培智
答以沒有，上訴人即行離去，曹培智尾隨至該店外之停車場，上訴人告以：「不要再
跟，否則就要射你」。同日上午三時五十分許，即由陳冠庭、黃昱銜、李慶春三人，
分持如原判決附表編號六、二、五、三所示之槍、彈，再至知名度ＫＴＶ，明知該店
為公眾得出入之處所，且當時店前大門有七、八人，店內尚有顧客，上訴人與陳冠庭
、黃昱銜、李慶春四人，仍共同基於恐嚇及殺人之不確定故意，由陳冠庭、黃昱銜、
李慶春三人分持槍、彈朝該店大門處開槍射擊十餘發，致胡仁川、康家豪、張玉芬三
人受槍傷，送醫救治始皆倖免於難，上訴人與陳冠庭等人以此方法警告該店負責人陳
勝及其他員工，如與吳宗頻交往，將致不利後果，使彼等心生畏懼而生危害於安全。
同日上午四時許，上訴人住處亦遭人開槍射擊，上訴人乃基於同一概括犯意，立即打
電話至知名度ＫＴＶ對曹培智稱：「我家裡遭人開槍，你要把命顧好，宗頻、振揚（
指黃傳廖）他們住在那裡我知道，要怎麼樣都沒關係」等語，使曹培智心生畏懼等情
。因而維持第一審依想像競合犯及牽連犯從一重論處上訴人共同殺人未遂罪刑之判決
，駁回上訴人之第二審上訴，固非無見。
惟查：(一)、判決不載理由者，當然為違背法令，而所謂判決不載理由，係指依法應記
載於判決理由之事項不予記載，或記載不完備者而言。有罪之判決書，對於被告有利
之證據不採納者，依刑事訴訟法第三百十條第二款之規定，應記載其理由，此依法應
記載於判決理由欄之事項，倘未加說明其不予採納之理由，即有判決不載理由之違法
。共同被告陳冠庭、黃昱銜、李慶春自警訊時起，即一致始終堅稱上訴人未曾參與本
件犯行，係由陳冠庭提議，僅由陳冠庭、黃昱銜、李慶春三人為之，既非由上訴人授
意，上訴人亦未參與謀議（警卷第二頁反面、第八頁、第十三頁反面，偵查卷第十一
頁反面、第十二頁、第十四頁反面、第十五頁、第十六頁反面，一審訴字第五二四號
卷第四十八頁至第五十頁）。吳宗頻於警訊中，固曾供稱：「八十五年元月一日凌晨
三時五十分，甲○○率人至埔心鄉○○村○○路○段六號知名度ＫＴＶ開槍射擊，指
名要找我，所以我才……」（警卷第五十五頁），然原審於八十八年七月十五日調查
時，訊問吳宗頻就上情如何知悉﹖吳宗頻答稱：「是我的想法，因為在利百代吵架照
過面之後，我一直以為他們是與『西瓜』（指陳冠庭）同夥的，因此警察來時，有問
我，我才供稱應該是他們三人開槍的，且事後『西瓜』他們（陳冠庭、李慶春）三人
透過第三人來找我談和解」，再訊之：「甲○○與『西瓜』等三人在利百代衝突，是
否同包廂一起出來﹖」答稱：「不同包廂走出來。」「對（很明確他們是自不同包廂
走出來），因為當時『西瓜』有抓我的胸襟，我看得很清楚」，又訊問：「何以發生
衝突﹖」答稱：「為服務生，只知（該服務生）花名，現已忘了」（原審卷第八十頁
反面至八十一頁反面）。上訴人在原審之選任辯護人，就上開有利於上訴人之證據，
連同證人曹培智前後供述不一之證言，及證人蕭金敦有利於上訴人之證言，一併具狀
提出主張（原審卷第一三八頁至第一四五頁），原判決於理由欄二，亦就上開辯護意
旨加以記載。然原判決僅就理由欄二－(三)曹培智證言部分，於理由欄六，說明不足影
響於犯罪事實之認定，及就理由欄二－(四)蕭金敦證言部分，於理由欄五，說明係護
之詞，不足採信；對所主張其餘有利於上訴人之證據（即原判決理由欄二－(一)及(二)部
分），則無隻字片語及如何不足採納之理由，自有判決理由不備之違法。(二)、有罪
之判決，對於被告有利之證據不予採納者，應說明其理由，係指具體而明確之理由而
言，不得僅以抽象空泛之詞，即予摒棄不採。又證據之取捨及其證明力如何，固屬於
事實審法院自由判斷之職權，然此項自由判斷職權之行使，仍應受經驗法則與論理法
則之支配；事實審判決，對證人有利於被告之證言，不從證言本身說明有何瑕疵，徒
以該證人與被告非親即友，遽謂係出於勾串或故為護，或出於人情壓力，則其自由
判斷之職權運用，即難謂合於論理法則。原判決於理由欄五，對蕭金敦依法具結供證
於八十四年十二月底（三十一日）晚上七、八時至上訴人家中與上訴人泡茶聊天，至
翌日（八十五年一月一日）天亮才離去之證言，僅以上訴人在到案二個多月後，方提
出此不在場之人證，且蕭金敦自承與上訴人「友好」，先天上即有護上訴人之嫌為
由，即予摒棄不採；復於理由欄六，謂如曹培智含糊其詞，前後不符之供述，在實務
上屢見不鮮，類多源於人情壓力，致證人須努力「擦拭、塗抹」往日之供述，此等常
見之情形，不足為奇，故尚不足影響犯罪事實之認定云云。上開論斷，是否合於論理
法則，非無研酌之餘地。(三)、因犯罪而依法應義務沒收之物，倘能證明業已滅失而不
存在，固毋庸宣告沒收。但沒收物之執行完畢與沒收物之不存在，並非一事，因犯罪
依法必須沒收之物，雖已於共犯中之一人確定判決諭知沒收，並已執行完畢，對於其
他共犯之判決，仍應宣告沒收；蓋因此種沒收之諭知，對於嗣後判決之共犯而言，仍
不失為從刑，且在必須沒收之列，倘以該沒收物已因其他共犯判決諭知沒收確定，並
經執行完畢為由，而不為沒收之諭知，於法即有未合。原判決附表所示之槍、彈，係
屬不得持有之違禁物，依刑法第三十八條第一項第一款、第二項之規定，不問屬於犯
人與否，均應沒收。第一審判決於理由欄三之末，說明業經檢察官於同案被告陳冠庭
等人一案執行卷處分命令在案，故不予宣告沒收，而未再為沒收之諭知。原判決就第
一審判決上開違誤，於理由欄八之末，仍以相同理由，認既經檢察官於陳冠庭等人執
行案件執行沒收，故不再於本案中宣告沒收，並無不合，而未加糾正，仍予以維持，
自屬違背法令。上訴意旨，執以指摘原判決不當，為有理由，應認有撤銷發回更審之
原因。
據上論結，應依刑事訴訟法第三百九十七條、第四百零一條，判決如主文。
中      華      民      國    八十八    年      十      月     十五     日
                              最高法院刑事第一庭
                                  審判長法官  施  文  仁
                                        法官  張  淳  淙
                                        法官  林  永  茂
                                        法官  蕭  仰  歸
                                        法官  林  秀  夫
      右正本證明與原本無異
                                              書  記  官
中      華      民      國    八十八    年      十      月    二十一    日
